臺灣高等法院高雄分院民事判決　　　　　110年度簡易字第1號
原　　　告　陳珈安　


被　　　告　洪慧敏　

訴訟代理人　林嘉柏律師（法扶律師）
上列當事人間請求損害賠償事件，原告提起刑事附帶民事訴訟，
經本院刑事庭裁定移送前來（本院110 年度交附民字第2 號），
本院於民國110 年10月12日辯論終結，判決如下：
    主  文
被告應給付原告新臺幣伍萬貳仟零陸元，及自民國一百一十年一
月十二日起，至清償日止，按週年利率百分之五計算之利息。
原告其餘之訴駁回。
    事實及理由
壹、程序部分：
一、按本於道路交通事故有所請求而涉訟者，不問其標的金額或
    價額一律適用簡易程序，民國110 年1 月20日修正公布之民
    事訴訟法第427 條第2 項第11款定有明文。本件兩造間之道
    路交通事故所生之爭執而涉訟，且未經終局判決，依民事訴
    訟法施行法第4 條之1 第1 款之規定，自應依修正後之民事
    訴訟法第427 條第2 項第11款之規定，適用簡易訴訟程序，
    合先敘明。
二、原告經合法通知，未於言詞辯論期日到場，且核無民事訴訟
    法第386 條各款所列情形，爰依被告之聲請，由其一造辯論
    而為判決。
貳、實體部分：
一、原告主張：被告於108 年5 月3 日17時2 分許，騎乘車牌號
    碼000-0000號普通重型機車（下稱乙車），沿高雄市○○區
    ○○路由東往西方向行駛，行經該路段000 號前，欲向右駛
    至路邊停車時，本應注意騎乘機車變換車道時，應讓直行車
    先行，並注意安全距離，而依當時天候晴、日間自然光線、
    乾燥柏油路面、無缺陷、視距良好等情形，竟疏未注意，未
    禮讓直行車先行，貿然於該處向右變換車道，適原告騎乘車
    牌號碼000-000 號普通重型機車（下稱甲車），亦沿同向右
    後方直行至該處，見狀閃煞不及，兩車因而發生碰撞（下稱
    系爭事故），致原告受有左小腿燒燙傷、左足踝挫傷等傷害
    （下稱系爭傷害）。原告並因而支出醫藥費新臺幣（下同）
    2,006 元，受有2 個月不能工作之薪資損害74,000元，且因
    系爭事故，身心靈受創，得請求非財產損害30萬元等情。爰
    依侵權行為法律關係，聲明：被告應給付原告376,006 元及
    自起訴狀繕本送達翌日即110 年1 月12日起至清償日止，按
    週年利率5%計算之利息（至原告依刑事附帶民事訴訟程序，
    請求被告賠償甲車損害5,700 元部分，因非屬附帶民事訴訟
    範疇，且未繳納裁判費，其起訴不合法，另以裁定駁回，不
    在本院審理範圍，茲不贅述）。
二、被告則以：不爭執本院刑事庭109 年度交上易字第154 號刑
    事判決（下稱系爭判決）認定伊就系爭傷害有變換車道未禮
    讓直行車先行及注意安全距離之過失行為，亦不爭執上開必
    要之醫療費，惟原告並未證明其確有不能工作之損失，且其
    請求之非財產損害金額太高等語置辯。
三、兩造不爭執事項如下：
  ㈠被告於108 年5 月3 日17時2 分許，騎乘乙車，沿高雄市○
    ○區○○路由東往西方向行駛，行經該路段000 號前，欲向
    右駛至路邊停車時，本應注意騎乘機車變換車道時，應讓直
    行車先行，並注意安全距離，而依當時天候晴、日間自然光
    線、乾燥柏油路面、無缺陷、視距良好等情形，因疏未注意
    禮讓直行車先行，即貿然於該處向右變換車道，適原告騎乘
    甲車，亦沿同向右後方直行至該處，見狀閃煞不及，兩車因
    而發生系爭事故，致原告受有系爭傷害。原告因而支出必要
    醫藥費2,006 元。
  ㈡被告因上開過失行為，經臺灣高雄地方法院（下稱高雄地院
    ）109 年度交易字第34號判決（下稱刑案一審判決）犯過失
    傷害罪，處拘役20日，得易科罰金。上訴人不服，請求檢察
    官上訴，經本院刑事庭以系爭判決駁回上訴確定。
  ㈢原告為大學畢業，系爭事故發生時從事幼兒園櫃台工作，每
    月收入約3 萬元。被告為大學畢業，經濟狀況勉持，系爭事
    故發生時從事飲食服務業，事故發生時每月收入約2 萬元左
    右，被告於上週生產，目前沒有工作。
四、兩造爭執事項為：原告依侵權行為法律關係，得請求被告賠
    付之項目及數額為何？茲分述如下：
  ㈠按機車行駛之車道，應依標誌或標線之規定行駛；變換車道
    時，應讓直行車先行，並注意安全距離，道路交通安全規則
    第99條第1 項第3 款定有明文。次按因故意或過失，不法侵
    害他人之權利者，負損害賠償責任；汽車、機車或其他非依
    軌道行駛之動力車輛，在使用中加損害於他人者，駕駛人應
    賠償因此所生之損害；不法侵害他人之身體或健康者，對於
    被害人因此喪失或減少勞動能力或增加生活上之需要時，應
    負損害賠償責任；不法侵害他人之身體、健康、名譽、自由
    、信用、隱私、貞操，或不法侵害其他人格法益而情節重大
    者，被害人雖非財產上之損害，亦得請求賠償相當之金額。
    民法第184 條第1 項前段、第191 條之2 前段、第193 條第
    1 項、第195 條第1 項前段，分別定有明文。    
  ㈡本件原告主張被告於前揭日時騎乘乙車，沿高雄市○○區○
    ○路由東往西方向行駛，行經該路段000 號前，欲變換車道
    向右駛至路邊停車時，疏未注意禮讓伊之直行車先行，及注
    意安全距離，適伊騎乘甲車沿同向右後方直行至該處，見狀
    閃煞不及，因而發生系爭事故，致伊受有系爭傷害等情，為
    被告所不爭執，並有道路交通事故現場圖、道路交通事故調
    查報告表㈠、㈡、交通事故現場及車損照片24張、監視器翻
    拍照片6 張、楊浪平骨科診所病歷及診斷證明書等件附上開
    刑事案件影卷在卷可參（外放），參以被告因系爭事故涉犯
    過失傷害罪嫌，亦經高雄地院刑案一審判決判處拘役20日及
    本院以系爭判決判決駁回被告上訴確定，並據本院依職權調
    取上開刑事卷宗查閱屬實。則被告因前揭過失行為，肇生系
    爭事故，致原告受有系爭傷害，被告之過失行為與原告之傷
    勢間有相當因果關係，故原告主張被告應就其過失侵權行為
    ，致原告所受系爭傷害，負損害賠償責任，自屬有據。茲就
    原告請求之項目及金額分述如下：
  ⒈醫藥費部分：原告主張因被告之過失侵權行為，受有系爭傷
    害，並支出必要醫藥費2,006 元乙情，已提出醫療費相關收
    據附卷（見本院附民卷第25至35頁）為證，且為被告所不爭
    執，則原告此部分請求，自屬有據。
  ⒉不能工作之薪資損失部分：原告主張其因系爭事故，受有系
    爭傷害，致受有2 個月不能工作之薪資損失74,000元（每月
    薪資以37,000元計算）云云，惟被告予以否認，並辯稱：原
    告提出之診斷證明書上，並未記載原告因系爭傷害而需休養
    且不能工作之情形，復未提出其薪資證明，足見原告未受有
    不能工作之薪資損失等語（見本院卷第40頁）。本院審酌原
    告於準備程序時陳稱：其會向任職之幼兒園提出因系爭事故
    請假及薪資相關證明等語（見本院卷第97頁），惟迄至本院
    言詞辯論終結前，均未提出證據以實其說，另就不能工作之
    事實，同未舉證以實其說，尚難認其主張受有不能工作期間
    之薪資損失屬實，則原告此部分請求，即屬無據。
  ⒊非財產損害部分：按慰撫金之賠償，其核給之標準固與財產
    上損害之計算不同，然非不可斟酌雙方身分資力與加害程度
    ，核定相當之數額。而所謂相當，除斟酌雙方身份資力外，
    尤應兼顧加害程度與其身體、健康影響是否重大以為斷（最
    高法院89年度台上字第1952號判決要旨參照）。本件原告因
    系爭傷害需門診接受治療，精神上感受痛苦乃屬情理內之論
    斷，堪予認定。本院審酌系爭事故發生時，原告為大學畢業
    ，並從事幼兒園櫃台工作，每月收入約3 萬元。被告為大學
    畢業，經濟狀況勉持，並從事飲食服務業，每月收入約2 萬
    元，目前無業，業據兩造陳述在卷（見本院卷第99頁），及
    兩造名下亦均無不動產等情，有兩造之稅務電子閘門財產所
    得調件明細表附卷（見本院卷第125 頁），暨原告所受系爭
    傷害之精神上痛苦程度、兩造身分、地位、經濟狀況等一切
    情狀，認上訴人所受非財產上損害，以5 萬元為適當，逾此
    範圍之請求，則屬無據。
  ⒋綜上，原告依侵權行為法律關係，請求被告賠償醫療費2,00
    6 元及非財產損害5 萬元，共計52,006元（計算式：2,006
    元＋50,000元＝52,006元），應屬有據，逾此部分之請求，
    則屬無據。
五、綜上所述，原告依侵權行為法律關係，請求被告給付52,006
    元及自起狀繕本送達翌日即即110 年1 月12日（附民卷第39
    頁）起至清償日止，按週年利率5 ％計算之利息，為有理由
    ，應予准許，逾此部分，則無理由，應予駁回。本件事證已
    臻明確，兩造其餘攻擊防禦方法及舉證，核與判決結果不生
    影響，爰不逐予論述，附此敘明。又本件原告提起刑事附帶
    民事訴訟，係由本院刑事庭依刑事訴訟法第504 條第1 項規
    定，裁定移送前來，依同條第2 項規定免繳納裁判費，其於
    本院審理期間，亦未滋生其他訴訟必要費用，無訴訟費用負
    擔問題，均附予敘明。
六、據上論結，本件原告之訴為一部有理由，一部無理由，判決
    如主文。
中    華    民    國   110    年    10    月    29    日
                            民事第三庭
                                審判長法  官  李昭彥
                                      法  官  王  琁
                                      法  官  楊淑珍
以上正本證明與原本無異。
本件不得上訴。
中    華    民    國   110    年    10    月    29    日
                                      書記官  李宜錚